臺灣臺南地方法院臺南簡易庭民事判決
110年度南簡字第978號
原      告  廖志偉
被      告  卯憲德
上列當事人間因過失致重傷案件，原告提起刑事附帶民事訴訟請
求侵權行為損害賠償，經本院刑事庭裁定（110年度交附民字第3
4號）移送前來，本院於民國110年10月22日言詞辯論終結，判決
如下：
    主      文
被告應給付原告新臺幣陸拾玖萬伍仟零參拾元，及自民國一一○
年三月五日起至清償日止，按週年利率百分之五計算之利息。
原告其餘之訴駁回。
訴訟費用由被告負擔百分之十五，餘由原告負擔。
本判決原告勝訴部分得假執行。但被告如以新臺幣陸拾玖萬伍仟
零參拾元為原告預供擔保，得免為假執行。
    事實及理由
一、原告主張：被告於民國109年1月10日11時45分許，駕駛車牌
    號碼00-0000號自小客車（下稱肇事車輛），自臺南市○○區○
    ○○道路00○00號附近，車輛保養廠私人私設道路西往東方向
    ，欲以北往南方向起駛駛入一般無名道路時，竟疏未注意汽
    車起駛前應顯示方向燈，注意前後左右有無障礙或車輛行人
    ，並應讓行進中之車輛行人優先通行，及在未劃分向線之道
    路，應靠右行駛，而貿然起駛駛入該無名道路，且未靠右行
    駛，適原告騎乘車號000-000號普通重型機車（下稱系爭機
    車），沿上開無名路由南向北駛來，亦疏未注意在未劃分向
    線之道路，應靠右行駛之規定，致兩車發生碰撞（下稱系爭
    交通事故），原告人車倒地，並受有左側脛骨平台粉碎性骨
    折術後傷口感染併癒合不佳、合併腓神經麻痺等傷害。經送
    醫救治後，左膝明顯存有活動障礙，左足踝無法背屈，需長
    期復健，遺存有永久垂足之後遺症，顯受有重大難治之傷害
    ，爰依侵權行為之法律關係請求被告賠償其所受損害（請求
    賠償數額＝醫療費用新臺幣﹝下同﹞67,102元＋就醫交通費用7,
    400元＋勞動能力減損3,868,880元＋看護費用552,000元＋精神
    慰撫金500,000元－強制汽車責任保險理賠金額97,605元＝4,8
    97,777元）等語。並聲明：被告應給付原告4,897,777元，
    及自起訴狀繕本送達翌日起至清償日止，按年息百分之5計
    算之利息。
二、被告則以：對於本院109年度交易字第1179號刑事判決所載
    之客觀事實、原告主張勞動能力減損達13.33%部分均不爭執
    ，但原告就系爭交通事故之發生與有過失，應依兩造之過失
    比例，減輕被告之賠償責任。其餘原告所請求之賠償項目及
    金額，請法院依法審酌等語置辯。並聲明：㈠原告之訴駁回
    。㈡如受不利判決，願供擔保請准宣告免為假執行。
三、本件依民事訴訟法第270條之1第1項第3款規定，整理並協議
    兩造不爭執事項暨簡化爭點如下：　　
  ㈠兩造不爭執事項
　　⒈被告於109年1月10日11時45分許駕駛肇事車輛，自臺南市○
      ○區○○○道路00○00號附近，車輛保養廠私人私設道路西往
      東方向，欲以北往南方向起駛駛入一般無名道路時，疏未
      注意汽車起駛前應顯示方向燈，注意前後左右有無障礙或
      車輛行人，並應讓行進中之車輛行人優先通行，及在未劃
      分向線之道路，應靠右行駛，而貿然起駛駛入該無名道路
      ，且未靠右行駛，適原告騎乘系爭機車，沿上開無名路由
      南向北駛來，同疏未注意在未劃分向線之道路，應靠右行
      駛之規定，致兩車發生碰撞，原告人車倒地，並受有左側
      脛骨平台粉碎性骨折術後傷口感染併癒合不佳、合併腓神
      經麻痺等傷害。經送醫救治後，左膝明顯存有活動障礙，
      左足踝無法背屈，需長期復健，遺存有永久垂足之後遺症
      ，顯受有重大難治之傷害。
　　⒉兩造就系爭交通事故之發生均有過失（被告有起駛未注意
      左右來車並禮讓直行車輛先行及未靠右行駛之過失；原告
      亦有未靠右行駛之過失）。
　　⒊原告因系爭交通事故受有勞動能力減損比例達13.33%。
　㈡兩造爭執事項：原告依侵權行為之法律關係，請求被告賠償4
    ,897,777元暨法定遲延利息，有無理由？
四、得心證之理由
　㈠被告應就系爭交通事故之發生負損賠償責任。
　　⒈按「因故意或過失，不法侵害他人之權利者，負損害賠償
      責任」，民法第184條第1項前段定有明文。「行車前應注
      意之事項，依下列規定：……七、起駛前應顯示方向燈，注
      意前後左右有無障礙或車輛行人，並應讓行進中之車輛行
      人優先通行」、「汽車除行駛於單行道或指定行駛於左側
      車道外，在未劃分向線或分向限制線之道路，應靠右行駛
      」，道路交通安全規則第89條第1項第7款及第95條第1項
      復分別有明定。
　　⒉原告主張：其於前揭時地與被告發生系爭交通事故，因而
      受有左側脛骨平台粉碎性骨折術後傷口感染併癒合不佳、
      合併腓神經麻痺等傷害，經送醫救治後，左膝明顯仍存有
      活動障礙，左足踝無法背屈，需長期復健，遺存有永久垂
      足之後遺症，顯受有重大難治之傷害，另被告就系爭交通
      事故之發生，有起駛未注意左右來車並禮讓直行車輛先行
      及未靠右行駛之過失等事實，為兩造所不爭執（見本院臺
      南簡易庭110年度南簡字第978號民事簡易訴訟程序第一審
      卷宗﹝下稱院卷﹞第26頁），復經本院依職權調取本院109
      年度交易字第1179號刑事偵審卷宗核閱屬實，並有國立成
      功大學醫學院附設醫院（下稱成大醫院）中文診斷證明書
      、成大醫院110年3月17日成附醫骨字第1100005044號函暨
      診療資料摘要表、中華民國身心障礙證明、道路交通事故
      談話紀錄表、道路交通事故現場圖、道路交通事故調查報
      告表㈠㈡、道路交通事故照片黏貼紀錄表、臺南市車輛行車
      事故鑑定會109年9月15日南市交鑑字第1091139195號函暨
      其鑑定意見書、臺南市政府109年11月12日府交運字第109
      1384061號函暨其覆議意見書等資料附於上開卷宗可佐，
      應堪予認定。被告駕駛車輛卻因過失而不法侵害原告之身
      體健康，原告於本案請求被告負損害賠償責任，核與民法
      第184條第1項前段規定要件相符，自應准許。
  ㈡原告得請求賠償之金額為695,030元。
　　⒈按「不法侵害他人之身體或健康者，對於被害人因此喪失
      或減少勞動能力或增加生活上之需要時，應負損害賠償責
      任」、「不法侵害他人之身體、健康、名譽、自由、信用
      、隱私、貞操，或不法侵害其他人格法益而情節重大者，
      被害人雖非財產上之損害，亦得請求賠償相當之損害」，
      民法第193條第1項、第195條第1項前段分別定有明文。另
      按「當事人主張有利於己之事實者，就其事實有舉證之責
      任」，民事訴訟法第277條前段亦有明定。準此，民事訴
      訟如係由原告主張權利者，應先由原告負舉證之責，若原
      告先不能舉證，以證實自己主張之事實為真實，即應駁回
      原告之請求。「侵權行為之成立，須行為人因故意過失不
      法侵害他人權利，亦即行為人須具備歸責性、違法性，並
      不法行為與損害間有因果關係，始能成立，且主張侵權行
      為損害賠償請求權之人，對於侵權行為之成立要件應負舉
      證責任」（最高法院100年度台上字第328號民事判決可資
      參照）。
　　⒉茲就原告請求之損害賠償項目及金額審酌如下：　
　　　⑴醫療費用：67,102元。
　　　　原告主張：其為治療系爭交通事故所受傷勢，共支出醫
        療費用67,102元等語，業據提出與其所述相符之成大醫
        院中文診斷證明書影本4份、仁村醫院診斷證明書影本2
        份、成大醫院繳費彙總清單影本1份、仁村醫院醫療費
        用明細收據影本2份等資料供參（見本院110年度交附民
        字第34號交通事件卷宗﹝下稱附民卷﹞第27頁至第33頁、
        第35頁至第37頁、第43頁、第45頁至第47頁）。核原告
        所提前揭單據，就醫日期均係於系爭交通事故發生後，
        且其上所載傷勢及診斷症狀均與原告所受傷勢相關聯，
        堪認俱屬接受治療之必要費用，應予准許。
　　　⑵就醫交通費用：5,600元。
　　　　①原告主張：其為治療系爭交通事故所受傷勢，自109年
          1月23日起至同年8月13日止前往醫院就診，共支出車
          資7,400元，並提出交通費用證明書影本1份為據（見
          附民卷第49頁至第51頁）。本院審酌原告確有前往醫
          院接受治療之必要，且其主張往返地點所需之交通費
          用，與本院以Google地圖顯示之往返距離及臺南市計
          程車費率估算之數額大致相符，足認其請求就醫交通
          費用，尚屬合理，應可採憑。
　　　　②參諸上開證明書內容，其中搭乘日期分別為109年1月2
          3日、109年2月5日、109年3月17日、109年3月25日、
          109年4月8日、109年4月20日、109年4月29日、109年
          5月27日、109年7月22日及109年8月12日，核與卷內
          醫療單據、診斷證明書上所載就診日期相符，應可認
          此部分車資係屬就醫時支出之交通費用。至原告另請
          求109年4月9日、109年4月13日及109年8月13日車資
          部分，則因無從與原告就醫情形有所勾稽，難認此等
          費用確屬原告就醫所支出之交通費用，而應予剔除。
          據此核算，原告得請求之就醫交通費用應為5,600元
          【計算式：400元＋500元＋300元＋600元＋600元＋600元＋
          800元＋600元＋600元＋600元＝5,600元】。
　　　⑶勞動能力減損：639,633元。
　　    ①按「被害人因身體健康被侵害而喪失勞動能力所受之
          損害，其金額應就被害人受侵害前之身體健康狀態、
          教育程度、專門技能、社會經驗等方面酌定之，不能
          以一時一地之工作收入為準」、「依民法第一百九十
          三條第一項命加害人一次支付賠償總額，以填補被害
          人所受喪失或減少勞動能力之損害，應先認定被害人
          因喪失或減少勞動能力而不能陸續取得之金額，按其
          日後本可陸續取得之時期，各照霍夫曼式計算法，扣
          除依法定利率計算之中間利息，再以各時期之總數為
          加害人一次所應支付之賠償總額，始為允當」（最高
          法院63年台上字第1394號民事判決、22年上字第353
          號民事判決可資參照）。
　　    ②原告主張：其因系爭交通事故受有勞動能力減損比例1
          3.33%，故請求自109年3月3日起至法定退休年齡65歲
          止之勞動能力減損之損害3,868,880元等語，業據其
          提出成大醫院109年12月21日中文診斷證明書及中華
          民國身心障礙證明等影本資料各1份為證（見附民卷
          第33頁、第65頁）。其中關於勞動能力減損程度部分
          ，已為兩造所不爭執（見院卷第25頁背面），是原告
          主張其因系爭交通事故受傷，致其勞動能力減損比例
          達13.33%，應堪予採憑。
　　    ③參以原告係68年3月3日出生，自系爭交通事故發生日
          即109年1月10日起計算至勞動基準法規定之強制退休
          年齡65歲止（即133年3月3日），尚可工作24年1月又
          22日，原告僅請求41歲至65歲（即109年3月3日起至1
          33年3月3日）止之勞動能力減損額，同屬可採。又原
          告於系爭交通事故發生前，係任職於宏祥企業行，此
          有原告所提勞工保險被保險人投保資料表暨其明細影
          本1份可稽（見附民卷第23頁至第25頁），足認其應
          具有一般勞工之工作能力。原告雖主張按行政院勞動
          部公告之110年度基本工資24,000元作為計算基礎，
          而基本工資為行政院勞動部根據國家經濟發展狀況、
          躉售物價指數、消費者物價指數、國民所得與平均每
          人所得、各業勞動生產力及就業狀況、各業勞工工資
          及家庭收支調查統計等項目所審定，具有相當客觀性
          及公正性而足資參考，然基本工資數額24,000元係自
          110年1月1日始為調整適用，且佐以原告勞工保險被
          保險人投保資料表明細內容（見附民卷第23頁），其
          於109年度投保薪資數額即為行政院勞動部公告之109
          年度基本工資數額23,800元，是認原告應自110年1月
          1日起才能按24,000元作為勞動能力減損數額之計算
          基礎，其請求109年3月3日至109年12月31日勞動能力
          減損之損害部分，則仍應依23,800元計算，方屬合理
          。另其中自109年3月3日起至言詞辯論終結即110年10
          月22日止，所受勞動能力減少之損害均已到期，毋庸
          扣除中間利息；言詞辯論終結後至133年3月3日止，
          所受勞動能力減損之損害則未到期，原告請求一次給
          付，自應按霍夫曼式計算法扣除中間利息（首期給付
          不扣除中間利息）計算，據此：
　　　　　109年3月3日起至110年10月22日止，可得請求之薪
            資額應為469,497元【計算式：23,800元×（9＋29/3
            1）月＋24,000元×（9＋22/31）月≒469,497元，元以
            下四捨五入】。
　　　　　110年10月23日起至133年3月3日止，依霍夫曼計算
            法扣除中間利息（首期給付不扣除中間利息）後之
            可得薪資額為4,328,949元【計算方式為：24,000
            元×180.00000000＋（24,000元×0.00000000）×（18
            0.00000000－000.00000000）≒4,328,949元，元以
            下四捨五入。其中180.00000000為月別單利(5/12)
            %第268月霍夫曼累計係數，180.00000000為月別單
            利(5/12)%第269月霍夫曼累計係數，0.00000000為
            未滿一月部分折算月數之比例(9/29=0.00000000)
            】。
　　　　　據上，原告自109年3月3日起至133年3月3日止之可
            得薪資額合計為4,798,446元【計算式：469,497元
            ＋4,328,949元＝4,798,446元】，復參以原告勞動能
            力減損13.33%，則其所受勞動能力減損之損害應為
            639,633元【計算式：4,798,446元×13.33%≒639,63
            3元】。逾此數額之請求則屬無據，應予駁回。
　　　⑷看護費用：120,000元。
　　　　①按「親屬間之看護，縱因出於親情而未支付該費用，
          然其所付出之勞力，顯非不能以金錢為評價，此種基
          於身分關係之恩惠，自不能加惠於加害人，而應比照
          一般看護情形，認被害人受有相當看護費之損害，命
          加害人賠償，始符民法第一百九十三條第一項所定『
          增加生活上需要』之意旨」（參照最高法院89年度台
          上字第1749號民事判決）。
　　　  ②原告主張：其因系爭交通事故所受傷勢，住院期間（
          即自109年1月10日至109年3月17日)及出院後1年之時
          間均需受專人看護，住院期間看護費用以每日2,000
          元計算，居家看護費用則以每日1,200元計算，故請
          求看護費用552,000元等語，並提出成大醫院109年1
          月23日及109年12月21日中文診斷證明書、仁村醫院1
          09年12月14日診斷證明書等影本資料為據（見附民卷
          第27頁、第33頁、第37頁）。
　　　  ③觀諸上開診斷證明書醫師囑言欄分別記載：「病患於2
          020年01月10日至本院急診轉住院，2020年01月10日
          接受骨折復位外固定手術，2020年01月17日接受骨折
          復位內固定手術、異體骨移植及神經鬆解術，手術後
          需休養至少三個月及專人照顧一個月以上……於2020年
          01月23日離院」、「病患因上述傷病（即左側脛骨近
          端骨折術後併關節僵硬即肌肉無力），依照健保署之
          脆弱性骨折急性後期照護計畫，自109年1月23日至10
          9年2月5日於本院住院接受積極復健治療」、「病患
          於2020年01月10日至本院急診轉住院……手術後於2020
          年01月23日離院，病患因上述診斷（即左側脛骨平台
          粉碎性骨折術後傷口感染併癒合不佳，合併腓神經麻
          痺），於2020年02/05回診並住院，於2020年02月06
          日及2020年02月21日接受傷口清創手術，於2020年03
          月17日離院……日常生活需人協助」等內容，復審酌原
          告所受傷勢位置、嚴重程度，應可認原告於109年1月
          10日至109年3月17日確有受專人看護之必要。至原告
          請求居家看護部分，則因成大醫院109年12月21日中
          文診斷證明書醫師囑言欄上僅有日常生活需人協助之
          相關記載，原告復未提出其他證據證明離院後仍有必
          要受專人看護，是原告此部分之請求，本院礙難准許
          。
　　　  ④依上開診斷證明書醫師囑言欄所載，可知原告於109年
          1月10日至109年3月17日係分別在成大醫院、仁村醫
          院住院治療，考量原告所受傷勢嚴重程度及醫院診斷
          情形，衡以一般住院期間看護行情，全日看護薪資一
          日約2,000元至2,400元不等，原告請求以每日2,000
          元估算，尚屬合理，爰以此數額作為計算基礎，是以
          原告得請求住院期間之看護費用應為136,000元【計
          算式：2,000元×68日＝136,000元】。原告於本案僅請
          求60日之住院看護費用120,000元（見附民卷第17頁
          ），自應准許。
　　　⑸精神慰撫金：300,000元。　　
        ①按「關於非財產上之損害，加害人雖亦負賠償責任，
          但以相當之金額為限，民法第一百九十五條第一項定
          有明文，所謂相當，自應以實際加害情形與其名譽影
          響是否重大，及被害者之身分地位與加害人經濟狀況
          等關係定之」（參照最高法院47年台上字第1221號判
          例要旨）、「慰藉金之賠償須以人格權遭遇侵害，使
          精神上受有痛苦為必要，其核給之標準固與財產上損
          害之計算不同，然非不可斟酌雙方身分資力與加害程
          度，及其他各種情形核定相當之數額」（參照最高法
          院51年台上字第223號判例要旨）。
　　　　②原告因系爭交通事故受有前揭傷勢，左膝迄今仍有明
          顯活動障礙，左足踝無法背屈，衡情堪信其確實因此
          受有精神上損害，故原告請求被告賠償其所受非財產
          上損害，自屬有據。爰審酌原告107年至109年所得總
          額分別為300,150元、294,200元、38,100元，名下財
          產有房屋1棟、土地5筆、田賦3筆（財產總額為1,440
          ,121元）；被告於107年至109年均無報稅所得，名下
          財產有田賦2筆、汽車1輛（財產總額為796,250元）
          等情，此有本院依職權調取兩造稅務電子閘門財產所
          得調件明細表各1份在卷可稽（置卷外），另兼衡兩
          造之身分地位、事發經過及原告所受精神上痛苦等全
          部相關情狀，認原告請求被告賠償非財產上損失之數
          額應以300,000元為適當。
　　　⑹綜上，原告得請求之數額為1,132,335元【計算式：醫療
        費用67,102元＋就醫交通費用5,600元＋勞動能力減損639
        ,633元＋看護費用120,000元＋精神慰撫金300,000元＝1,1
        32,335元】。　　
　　⒊再按「損害之發生或擴大，被害人與有過失者，法院得減
      輕賠償金額或免除之，民法二百十七條第一項定有明文。
      此項規定之目的在謀求加害人與被害人間之公平，倘受害
      人於事故之發生亦有過失時，由加害人負全部賠償責任，
      未免失諸過酷，是以賦與法院得不待當事人之主張，減輕
      其賠償金額或免除之職權。換言之，基於過失相抵之責任
      減輕或免除，非僅為抗辯之一種，亦可使請求權全部或一
      部為之消滅，故裁判上得以職權斟酌之」（最高法院86年
      度台上字第1178號民事判決可資參照）。經查：兩造對於
      系爭交通事故之發生均有過失，原告騎乘普通重型機車，
      在未劃分向線道路，未靠右行駛，為肇事次因；被告駕駛
      自小客車，起駛右轉未注意左右來車並禮讓直行車輛先行
      ，及在未劃分向線道路，未靠右行駛，為肇事主因等事實
      ，有臺南市車輛行車事故鑑定會109年9月15日南市交鑑字
      第1091139195號函檢附之鑑定意見書、臺南市政府109年1
      1月12日府交運字第1091384061號函檢附之覆議意見書各1
      份在卷可按（見臺灣臺南地方檢察署109年度他字第2328
      號偵查卷宗第26頁至第27頁、第36頁至第37頁），復為兩
      造所不爭執（見院卷第26頁）。本院綜合審酌兩造注意義
      務之違反程度等相關情狀後，認原告應就系爭交通事故發
      生負擔百分之30之過失責任，被告則需負擔百分之70之過
      失責任，較屬公允。經減輕賠償金額後，原告所得主張被
      告賠償之數額為792,635元【計算式：1,132,335元×70%≒7
      92,635元，四捨五入至個位數】。
　　⒋末按「保險人依本法規定所為之保險給付，視為被保險人
      損害賠償金額之一部分；被保險人受賠償請求時，得扣除
      之」，強制汽車責任保險法第32條定有明文。原告因系爭
      交通事故受領之強制汽車責任保險給付97,605元（見附民
      卷第19頁），應視為被告已賠償金額之一部分而予以扣除
      ，故原告最後得請求被告賠償之金額為695,030元【計算
      式：792,635元－97,605元＝695,030元】。逾此範圍之請求
      ，則屬無據，應予駁回。　
  ㈢原告得請求自110年3月5日起至清償日止，按年利率5%計算之
    遲延利息。
   ⒈「給付無確定期限者，債務人於債權人得請求給付時，經其
     催告而未為給付，自受催告時起，負遲延責任。其經債權
     人起訴而送達訴狀，或依督促程序送達支付命令，或為其
     他相類之行為者，與催告有同一之效力」、「遲延之債務
     ，以支付金錢為標的者，債權人得請求依法定利率計算之
     遲延利息」、「應付利息之債務，其利率未經約定，亦無
     法律可據者，週年利率為百分之五」，民法第229條第2項
     、第233條第1項前段及第203條分別定有明文。
   ⒉被告因本件侵權行為對原告應負之債務未定給付期限，則原
     告請求自刑事附帶民事起訴狀繕本送達翌日即110年3月5日
     起至清償日止（見附民卷第67頁所示之送達證書），按年
     利率5%計算之利息，於法有據，應予准許。
四、綜上所述，原告依侵權行為之法律關係，請求被告給付695,
    030元，及自110年3月5日起至清償日止，按週年利率5%計算
    之利息，為有理由，應予准許。逾此範圍之請求，則為無理
    由，應予駁回。
五、「各當事人一部勝訴、一部敗訴者，其訴訟費用，由法院酌
    量情形，命兩造以比例分擔或命一造負擔，或命兩造各自負
    擔其支出之訴訟費用」，民事訴訟法第79條定有明文。原告
    對被告之請求一部為有理由，一部為無理由，爰審酌原告勝
    敗訴比例等全部情形，命兩造負擔訴訟費用如主文第3項所
    示。
六、本件係適用簡易訴訟程序所為被告敗訴判決，就原告勝訴部
    分，應按民事訴訟法第389條第1項第3款規定職權宣告假執
    行。被告陳明願供擔保聲請宣告免為假執行，就原告勝訴部
    分，核無不合，爰酌定相當之擔保金額，予以准許。
七、據上論結，本件原告之訴為一部有理由、一部無理由，依民
    事訴訟法第436條第2項、第79條、第389條第1項第3款、第3
    92條第2項，判決如主文。
中　　華　　民　　國　　110 　年　　11　　月　　4 　　日
      臺灣臺南地方法院臺南簡易庭  法  官  陳谷鴻
以上正本係照原本作成。　　　
如不服本判決，應於判決送達後20日內，向本院提出上訴狀並表
明上訴理由，如於本判決宣示後送達前提起上訴者，應於判決送
達後20日內補提上訴理由書（須附繕本）。如委任律師提起上訴
者，應一併繳納上訴審裁判費。　　 　　 　　　　
中　　華　　民　　國　　110 　年　　11　　月　　9 　　日
                                   書記官 徐慧嵐